臺灣高雄地方法院民事裁定　　　　　　 96年度家聲字第436號
聲　請　人　甲○○
上聲請人聲請變更姓氏事件，本院裁定如下：
    主  文
准予變更聲請人甲○○（男，民國○○年○ 月○○日生，身分證統一
編號：Ｚ000000000號）之姓氏為母姓「張」。
程序費用新臺幣壹仟元由聲請人負擔。
    理  由
一、本件聲請意旨略以：聲請人係民國○○年○ 月○○日出生，生父
    邱長成於60年12月28日即聲請人20歲當兵時辭世，現在因為
    家母張份親屬並無男嗣，故聲請人希望改從母姓，使家母家
    族有男嗣延續香火，又聲請人之前為能從母親之姓氏，曾於
    69年11月25日經由與家母同姓之養母張英收養為養子，惟因
    養母張英另有3 名子嗣，恐繼續與聲請人維持收養關係，將
    來會衍生財產繼承之紛爭，聲請人乃於96年10月3 日與養母
    張英終止收養關係，聲請人因而回復從已故父親之父性，惟
    若維持冠父姓，顯對於聲請人多年來係以冠母姓張姓姓氏而
    生活之情形，確已產生不便之影響，實有不利聲請人之情事
    等情，爰聲請鈞院准予將聲請人之姓氏變更為母姓等語（見
    本院卷第3 、11頁）。
二、按「有父母一方死亡者，且有事實足認子女之姓氏對其有不
    利之影響時，父母之一方或子女得請求法院宣告變更子女之
    姓氏為父姓或母姓」民法第1059條第4 項第2 款定有明文。
三、經查：聲請人上開主張，業據其到庭陳述綦詳（見本院卷第
    11頁），並提出聲請人原本姓名為「張正昌」及養母張英之
    戶籍舊簿資料、已故父親邱長成除戶戶籍謄本各1 份為證（
    見本院卷第13、14頁），復有本院依職權調取之聲請人及其
    母張份之戶籍資料各1 份附卷可稽（見本院卷第7 、8 頁）
    ，且經證人即聲請人之母張份到庭證稱：「我與聲請人父親
    係同居生下聲請人，並沒有與聲請人父親結婚，後來聲請人
    父親說聲請人要讀書不好看，所以才登記為父姓，聲請人當
    兵時，聲請人父親即過世，我有去區公所問，區公所人員教
    我找一個姓張的來收養聲請人，就可以姓張，後來聲請人也
    結婚生女，二位女兒都姓張，而收養人另外有三個兒子，所
    以收養人就表示繼續收養聲請人就不行，怕有繼承財產的糾
    紛，所以在今年就終止收養，聲請人又變成父姓，才有改從
    母姓的必要。我這方親人都沒有男嗣，需要聲請人改姓繼承
    香火。聲請人在69年被收養，聲請人的父親也有照顧聲請人
    ，只是很早就過世。我現在都是聲請人在扶養我。」等語明
    確（見本院卷第12頁），堪認屬實。本院認為無論聲請人從
    父姓或從母姓，固均不影響所謂「香火之傳承交代」，姓氏
    僅是舊時代為區分後代子孫奉祀先人之簡易區別，且隱含重
    男輕女之意，亦即應著重於祭祀先人之真心誠意而非姓氏，
    本件聲請人縱為父姓若仍奉祀母方先人，就母方先人而言，
    亦已享祀，然此舊時代習俗之影響仍未能完全免除，且以聲
    請人之父親早已亡故，聲請人多年來均已母親之姓氏為生活
    上之表徵，甚至所生兩名女兒皆姓母姓張氏等情，聲請人認
    為如能繼續以多年來所習以為常之母姓張氏姓氏為生活之表
    徵較為合宜，且亦不致連聲請人兒女之姓氏亦發生變動等情
    ，參以聲請人既向本院提出改從母姓之聲請，顯見聲請人情
    感上應較認同依附於母方之姓氏及親人，是以苟維持其冠父
    姓，確實對其心理有不利之影響，是認有變更為母「張」姓
    之必要。是本件聲請，為有理由，應予准許，爰宣告變更聲
    請人之姓氏為母姓「張」。
四、程序費用負擔之裁判依據：本件係無相對人之非訟事件，應
    依非訟事件法第21條第1 項、第24條第1 項，裁定如主文第
    二項所示。
中　　華　　民　　國　　96　　年　　12　　月　　25　　日
                  家事法庭法　官　林建鼎
以上正本係照原本作成。
如對本裁定抗告，須於裁定送達後10日內向本院提出抗告狀，並
繳納抗告費新臺幣1,000 元。
中　　華　　民　　國　　96　　年　　12　　月　　25　　日
                          書記官　洪敏芳
